臺灣高等法院民事裁定　　　　　　　　　96年度非抗字第18號
抗　告　人　甲○○
抗告人因與相對人乙○○○間拋棄繼承事件，對於中華民國95年
11月13日臺灣基隆地方法院95年度家抗字第9號裁定提起再抗告
，本院裁定如下：
    主  文
再抗告駁回。
再抗告程序費用由抗告人負擔。
    理      由
一、本件再抗告意旨略以：依民法第1174條規定，須於得繼承時
    起才能拋棄繼承權，則後一順位之繼承人辦理拋棄繼承時，
    須前一順位之繼承人拋棄繼承經法院以准予備查函通知後，
    方可送件辦理。前順序之繼承人即訴外人黃金枝在被繼承人
    乙○○○於民國 (下同)94 年7月8日死亡後拋棄繼承，於95
    年1月17日以存證信函通知再抗告人其已於94年12月5日辦理
    拋棄繼承，並經再抗告人於95年1月18日收受，惟再抗告人
    於同年月27日方收受原審法院之准予備查函，則再抗告人於
    收受原審法院通知函後2個月內辦理拋棄繼承，應符合拋棄
    繼承之要件，原裁定於法不合，爰依法提起再抗告等語。
二、按民法第1174條第2項、第1176條第7項規定，拋棄繼承應於
    「知悉」其得繼承之日起2個月內為之，而「知悉」之時點
    係以知悉先順序繼承人已有拋棄繼承之意思表示之日起算 (
    即以收受先順序繼承人表明不願繼承之存證信函或書面通知
    之日起算)。又拋棄繼承於拋棄聲明到達法院時始生效力，
    故因其拋棄而應為繼承之人縱使在上開拋棄聲明到達法院之
    前知悉，條文中之2個月期限亦應至拋棄繼承聲明到達法院
    時起算。
三、查本件再抗告人之先順位繼承人黃金枝於94年12月6日向法
    院辦理拋棄繼承並經原審法院收案，有當事人資料清單在卷
    足憑 (參臺灣基隆地方法院95年度繼字第152號卷第15頁反
    面)，且於95年1月17日以汐止保長坑郵局第29、30號存證信
    函通知再抗告人，並於翌日18日送達，該存證信函及國內各
    類掛號郵件查單在卷可稽 (參臺灣基隆地方法院95年度繼字
    第152號卷第33、42頁)。是黃金枝拋棄繼承聲明於94年12月
    6日已到達法院，嗣後再抗告人於95年1月18日知悉其得繼承
    ，應自95年1月8日起算2個月，則再抗告人至遲應於同年3
    月18日向法院聲明拋棄繼承，抗告人遲至95年3月27日始聲
    明拋棄繼承，已逾法定期間，應予駁回。原裁定駁回抗告人
    之抗告，核無違誤。再抗告意旨指摘原裁定不當，求為廢棄
    ，非有理由，應予駁回。
四、爰裁定如主文。
中　　華　　民　　國　　96　　年　　4 　　月　　14　　日
                    民事第十三庭
                        審判長法　官　劉勝吉
　　  　　　　　　　　　      法　官　陳駿璧
　　　  　　　　　　　　      法　官　高鳳仙
正本係照原本作成。
不得抗告。
中　　華　　民　　國　　96　　年　　4 　　月　　17　　日
　　　　　　　　　　　　　　　書記官　黃慶霽
